【裁判字號】    98,交易,595
【裁判日期】    990129
【裁判案由】    過失致死
【裁判全文】
臺灣臺中地方法院刑事判決             98年度交易字第595號
公  訴  人  臺灣臺中地方法院檢察署檢察官
被      告  乙○○
選任辯護人  劉憲璋律師
上列被告因過失致死案件，經檢察官提起公訴（98年度偵字第96
49號），本院判決如下：
    主    文
乙○○因過失致人於死，處有期徒刑捌月。
    犯罪事實
一、乙○○於民國98年2 月26日上午8 時10分許，駕駛車牌號碼
    A9－9571號自小客車，沿臺中縣沙鹿鎮○○路由東往西方向
    行駛，行經沙鹿路中山路142 之1 號前時，本應注意車前狀
    況及兩車併行之間隔，隨時採取必要之安全措施，而依當時
    天候晴、日間自然光線、路面柏油、乾燥、無缺陷、無障礙
    物、視距良好，並無不能注意之情事，竟疏未注意王垂昭適
    騎乘車牌號碼TEN －981 號輕型機車行駛在同向車道右前側
    ，且未與王垂昭所駕前開機車保持適當間距，即貿然自王垂
    昭所駕機車左側併行超越，致其所駕駛上開自小客車之右照
    後鏡碰撞王垂昭所騎乘機車之左手把，王垂昭因而人車倒地
    ，受有胸部挫傷合併左側鎖骨骨折、左側第二至六肋骨骨折
    （併左側血胸）等傷害，經送往光田綜合醫院急救後，延至
    98年3 月18日23時35分許，仍因多重器官衰竭，而不治死亡
    。乙○○於肇事後，在未有偵查犯罪職務之機關或公務員發
    覺其為犯罪人前，即於現場等候，並向據報前往現場處理，
    尚不知肇事者為何人之臺中縣警察局清水分局沙鹿分駐所員
    警坦承肇事犯罪，自首並接受裁判。
二、案經王垂昭之子甲○○告訴及臺中縣警察局清水分局報請臺
    灣臺中地方法院檢察署檢察官相驗後自動檢舉偵查起訴。
    理    由
一、按被告以外之人（包括證人、鑑定人、告訴人、被害人及共
    同被告等）於審判外之陳述雖不符刑事訴訟法第159 條之1
    至之4 等4 條之規定，而經當事人於審判程序同意作為證據
    ，法院審酌該言詞陳述或書面陳述作成時之情況，認為適當
    者，亦得為證據；當事人、代理人或辯護人於法院調查證據
    時，知有刑事訴訟法第159 條第1 項不得為證據之情形，而
    未於言詞辯論終結前聲明異議者，視為有前項之同意，同法
    第159 條之5 定有明文。本件證人蔡智仁、陳欣宜及告訴人
    甲○○於警、偵訊所為之陳述，以及本案以下所引用之書面
    證據，固均屬被告以外之人於審判外之陳述，惟上開證據業
    經本院予以提示並告以要旨，且各經檢察官、被告及辯護人
    表示意見。當事人已知上述證據乃傳聞證據，且迄言詞辯論
    終結前，均未主張有刑事訴訟法第159 條第1 項不得為證據
    之情形，是應認已同意作為證據，且經本院審酌後，無取得
    證據違法、欠缺供述之任意性或證據證明力顯然偏低等不適
    當之情形，認均有證據能力，合先敘明。
二、上揭事實業據被告乙○○於本院審理時供承不諱（見本院卷
    第37頁），核與證人即告訴人甲○○於警詢時之指訴情節相
    符（見相驗卷第9 至10頁），並經證人陳欣宜、蔡智仁於警
    詢及偵查中供證屬實，復有道路交通事故現場圖、道路交通
    事故調查報告表(一)、(二)、道路交通事故談話紀錄表各1 份及
    肇事現場與車損照片8 幀在卷可稽（見相驗卷第13頁至19-1
    頁、第41至47頁）；而被害人王垂昭確係因本件車禍致受有
    胸部挫傷合併左側鎖骨骨折、左側第二至六肋骨骨折（併左
    側血胸）等傷害，經送往光田綜合醫院急救後，延至98年3
    月18日23時35分許，仍因多重器官衰竭，不治死亡之事實，
    亦有光田綜合醫院診斷證明書1 份附卷可憑（見相驗卷第12
    頁），並經臺灣臺中地方法院檢察署檢察官督同法醫師相驗
    明確，且製有相驗屍體證明書、檢驗報告書及勘（相）驗筆
    錄各1 份在卷可按（見相驗卷第24至28頁、第49至53頁），
    核與被告自白相符，堪予採為論罪之證據，應認屬實。
三、按「汽車行駛時，駕駛人應注意車前狀況，並隨時採取必要
    之安全措施」，道路交通安全規則第94條第3 項定有明文。
    被告考領有合格之自小客車駕駛執照（見道路交通事故調查
    報告表(二)「駕駛資格情形欄」之記載），被告應當知悉上開
    規定，並為其應注意之事項，而當時之天候晴、日間自然光
    線、路面柏油、乾燥、無缺陷、無障礙物、視距良好等情，
    ，有卷附道路交通事故調查報告表(一)可憑，且依被告智識、
    能力亦無不能注意之情事，且被告於本院審理時自承：伊副
    駕駛座載有1 隻狗，發生碰撞前伊沒有看到被害人，係直至
    兩車碰撞後，停車查看始見到被害人等語（見本院卷第36頁
    ），參以被告所駕駛之上開自小客車與被害人所騎乘之機車
    發生碰撞後，其上開自小客車右後照鏡係呈現往後收起之狀
    態，且右車門亦有擦刮痕，而被害人機車左把手處亦明顯有
    擦撞痕跡，並有受損，至其機車車前則無碰撞損壞情形，此
    有車車損照片及勘驗照片附卷可稽（見相驗卷第19頁、第42
    至47頁），再依被害人機車倒地後之刮地痕顯示，被害人機
    車係倒地後朝右前方滑行，機車倒地刮痕起點係在中山路東
    往西方向快車道上，詎路中雙黃實線分向線約2.5 公尺，距
    右側白色邊線約1 公尺，亦有交通事故現場圖在卷可按（見
    相驗卷第13頁），顯見被告當時未注意被害人之人車位置，
    亦未能正確判斷兩車併行之間隔，致於超越同向在右前側之
    被害人所騎乘之機車時，不慎擦撞被害人所騎乘機車之左把
    手，造成被害人機車倒往右前方滑行，而致肇事，堪認被告
    駕駛上開自小客車，有違上開交通安全規則之規定，其就本
    件車禍事故之發生確有過失，灼然甚明。而本件經送請臺灣
    省臺中縣區車輛行車事故鑑定委員會鑑定結果，亦認被告駕
    駛A9－9571號自小客車未注意車前狀況，超越同向前方輕機
    車未保持安全間隔，為肇事原因，有該會98年12月16日中縣
    鑑字第0985503321號函檢送之鑑定意見書及該會98年12月21
    日中縣鑑字第0985503439號函各份附卷可考（見本院卷第18
    至21頁、第23頁）。又被害人確因本件交通事故而受有胸部
    挫傷合併左側鎖骨骨折、左側第二至六肋骨骨折（併左側血
    胸）等傷害，經送急救後，延至98年3 月18日23時35分許，
    仍因多重器官衰竭，而不治死亡，已如前述，是被告上開過
    失行為與被害人死亡結果間，顯有相當之因果關係。本件事
    證明確，被告犯行洵堪認定。
四、核被告所為，係犯刑法第276 條第1 項過失致死罪。又被告
    於肇事後，在未有偵查犯罪職務之機關或公務員發覺其為犯
    罪人前，即於現場等候，並向據報前往現場處理，尚不知肇
    事者為何人之臺中縣警察局清水分局沙鹿分駐所員警坦承肇
    事犯罪，自首並接受裁判，有臺中縣警察局道路交通事故肇
    事人自首情形紀錄表1 紙附卷可稽（見相驗卷第20頁），被
    告對於未發覺之罪自首而接受裁判，其配合調查，有助於釐
    清肇事責任，應依刑法第62條前段規定，減輕其刑。爰審酌
    被告並無前科紀錄（見卷附臺灣高等法院被告前案紀錄表）
    ，素行尚佳，然其駕駛車輛行駛於道路上，本應謹慎注意，
    卻因疏失而肇事，導致被害人死亡，對被害人家屬造成無可
    彌補之傷痛，所生危害匪淺，事後雖已坦承上情，但迄未與
    被害人家屬達成和解，賠償損害，及其過失程度、所生危害
    等一切情狀，量處如主文所示之刑，並諭知易科罰金之折算
    標準，以示懲儆。
據上論斷，應依刑事訴訟法第299 條第1 項前段，刑法第276 條
第1 項、第62條前段、第41條第1 項前段，刑法施行法第1 條第
1 項、第2 項前段，判決如主文。，判決如主文。
中    華    民    國    99    年    1     月    29    日
                  交通法庭  法  官  劉惠娟
以上正本證明與原本無異。
如不服本判決應於收受判決後10日內向本院提出上訴書狀，並應
敘述具體理由；其未敘述上訴理由者，應於上訴期間屆滿後20日
內向本院補提理由書（均須按他造當事人之人數附繕本）「切勿
逕送上級法院」。
                            書記官  童淑芬
中    華    民    國    99    年    1     月    29    日
附錄論罪科刑法條：
刑法第276 條第1 項
因過失致人於死者，處2 年以下有期徒刑、拘役或2,000 元以下
罰金。

司法院資訊處製作；財團法人民間司法改革基金會備份。
